【裁判字號】    98,審訴,5047
【裁判日期】    990223
【裁判案由】    偽造文書等
【裁判全文】
臺灣高雄地方法院刑事判決            98年度審訴字第5047號
公  訴  人  臺灣高雄地方法院檢察署檢察官
被      告  乙○○
上列被告因偽造文書等案件，經檢察官提起公訴（98年度偵字第
18969 號），嗣被告於本院準備程序中就被訴事實為有罪之陳述
，經本院告知簡式審判程序之旨，並聽取被告與公訴人之意見後
，合議庭裁定由受命法官獨任進行簡式審判程序，判決如下：
    主  文
乙○○犯竊盜罪，處有期徒刑參月，如易科罰金，以新臺幣壹仟
元折算壹日。又犯行使偽造私文書罪，處有期徒刑伍月，如易科
罰金，以新臺幣壹仟元折算壹日。應執行有期徒刑陸月，如易科
罰金，以新臺幣壹仟元折算壹日。
    事  實
一、乙○○因缺錢花用，於民國98年6 月25日8 時許，發現甲○
    ○位於高雄縣鳳山市○○路3 巷4 號住處大門未上鎖，竟意
    圖為自己不法之所有，擅自打開該處大門進入屋內，徒手竊
    取甲○○所有放在房間枕頭下之高雄前鎮郵局（帳號：0000
    0000000000號）存摺1 本及木質印鑑章1 枚。得手後，旋於
    同日8 時41分許，至高雄縣鳳山一甲郵局，以無摺存款之方
    式存入新臺幣（下同）300 元至甲○○上開帳戶內，以確認
    該帳戶仍能使用後，再於同日11時25分許，前往高雄縣鳳山
    市○○路236 號「文山郵局」，填寫郵政存簿儲金提款單並
    盜用竊得之甲○○印鑑章而偽造私文書後，將竊得之甲○○
    上開帳戶存摺及偽造之提款單交予該郵局承辦人員方榮郎而
    行使之，冒用甲○○之名義欲提領6 萬元，足生損害於甲○
    ○及郵局對帳戶管理之正確性。幸方榮郎發覺有異而詢問甲
    ○○有無委託他人提款，始悉上情而報警當場逮獲，並扣得
    甲○○上開帳戶存摺1 本、印鑑章1 枚及郵政存簿儲金提款
    單1 張，始未詐領得逞。
二、案經甲○○訴由高雄縣政府警察局鳳山分局報請臺灣高雄地
    方法院檢察署檢察官偵查起訴。
    理  由
一、本件被告乙○○係所犯係死刑、無期徒刑、最輕本刑為3 年
    以上有期徒刑以外之罪，其於準備程序中就被訴事實為有罪
    之陳述，經本院告知簡式審判程序之旨，並聽取公訴人及被
    告意見後，合議庭裁定由受命法官獨任進行簡式審判程序，
    合先敘明。
二、上開犯罪事實，業經被告乙○○於本院審理中坦承不諱，核
    與證人即被害人甲○○、證人方榮郎、方淑琴於警詢、偵訊
    之證述相符，此外，並有扣押物品目錄表、贓物認領保管單
    、98年6 月5 日郵政存簿儲金提款單影本、高雄前鎮郵局（
    帳號：00000000000000號）郵政存簿儲金簿影本1 份及帳戶
    立帳申請書影本2 份、照片2 張、中華郵政股份有限公司高
    雄郵局98年9 月23日高營字第0982002401號函暨其所附之郵
    政存簿儲金無摺存款影本1 份、法務部調查局98年11月2 日
    調科貳字第09800552350 號鑑定書1 份在卷可稽，足認被告
    之自白與事實相符，足堪採信。從而，本件事證明確，被告
    犯行，應堪認定，應依法論科。
三、核被告所為，係犯刑法第306 條無故侵入住宅罪、第320 條
    第1 項竊盜罪、第216 條、第210 條之行使偽造私文書罪、
    第339 條第3 項、第1 項之詐欺取財未遂罪。被告於郵政存
    簿儲金提款單「原留印鑑」欄內盜用「甲○○」印章印文之
    行為，係偽造私文書之部分行為，為偽造私文書罪所吸收；
    而偽造私文書之低度行為，則為被告一行使之高度行為所吸
    收，均不另論罪。被告所犯無故侵入住宅與竊盜2 罪間、行
    使偽造私文書與詐欺取財未遂2 罪間，均係一行為觸犯數罪
    名，為想像競合犯，從一重之竊盜罪、行使偽造私文書罪處
    斷。被告所犯上開竊盜罪、行使偽造私文書罪，犯意個別，
    罪名互異，應分論併罰。末盜取他人之印章持以蓋用，當然
    產生該印章之印文，祇成立盜用印章罪，不應再論以盜用印
    文罪（最高法院86年臺上字第3295號判例意旨參照），盜用
    印章部分檢察官於起訴書中未載，並此敘明。爰審酌被告犯
    罪之動機及目的，盜用被害人之印章作成私文書對被害人所
    造成之危害，惟念及被告並無刑事前科，有臺灣高等法院被
    告前案紀錄表1 份在卷可稽，且被害人並未實際受有財物損
    失，又被告犯後坦承犯行，態度尚稱良好等一切情狀，並斟
    酌本案犯罪情節、被告之智識程度及家境等一切情況，分別
    量處如主文所示之刑，並各諭知易科罰金之折算標準，及定
    其應執行之刑，以示懲儆。
四、末按，行為人用以詐欺取財之偽造書類，既已交付於被害人
    收受，則該物非屬行為人所有，除偽造書類上偽造之印文、
    署押，應依刑法第219 條予以沒收外，依同法第38條第3 項
    之規定，即不得再對各該書類諭知沒收，最高法院著有43年
    台上字第747 號判例要旨參照。而上開郵局郵政存款儲金提
    款單1 份，因已交付予中華郵政股份有限公司收執，非屬被
    告所有之物，揆諸上開說明，自不得宣告沒收。另按刑法第
    219 條所定不問屬於犯人與否沒收之者，以偽造之印章、印
    文或署押為限，盜用者不在其列，最高法院48年台上字第15
    33號判例意旨足資參照，查被告持以行使之98年6 月25日郵
    政存款儲金提款單上之印文，因係被告盜用甲○○之印章蓋
    用於上開提款單所生，非屬偽造印章之印文，自不在刑法第
    219 條所定必須沒收之列，依前開說明，爰不另為沒收之諭
    知。
據上論斷，應依刑事訴訟法第273 之1 第1 項、第284 條之1 、
第299 條第1 項前段，刑法第306 條、第320 條第1 項、第216
條、210 條、第339 條第3 項、第1 項、第55條、第41條第1 項
前段、第51條第5 款，刑法施行法第1 條之1 ，判決如主文。
本案經檢察官杜妍慧到庭執行職務。
中    華    民    國    99    年     2     月   23    日
                  刑事第十庭    法  官  曾子珍
以上正本證明與原本無異。
如不服本判決，應於收受送達後10日內向本院提出上訴書狀。
中    華    民    國    99    年     2     月   23    日
                                書記官  李承悌
附錄本判決論罪科刑法條全文：
中華民國刑法第210條
（偽造變造私文書罪）
偽造、變造私文書，足以生損害於公眾或他人者，處 5 年以下
有期徒刑。
中華民國刑法第216條
（行使偽造變造或登載不實之文書罪）
行使第 210 條至第 215 條之文書者，依偽造、變造文書或登載
不實事項或使登載不實事項之規定處斷。
中華民國刑法第306條
（侵入住居罪）
無故侵入他人住宅、建築物或附連圍繞之土地或船艦者，處 1
年以下有期徒刑、拘役或 3 百元以下罰金。
無故隱匿其內，或受退去之要求而仍留滯者，亦同。
中華民國刑法第320條
（普通竊盜罪、竊佔罪）
意圖為自己或第三人不法之所有，而竊取他人之動產者，為竊盜
罪，處5  年以下有期徒刑、拘役或 5 百元以下罰金。
意圖為自己或第三人不法之利益，而竊佔他人之不動產者，依前
項之規定處斷。
前二項之未遂犯罰之。
中華民國刑法第339條
（普通詐欺罪）
意圖為自己或第三人不法之所有，以詐術使人將本人或第三人之
物交付者，處 5 年以下有期徒刑、拘役或科或併科 1 千元以下
罰金。
以前項方法得財產上不法之利益或使第三人得之者，亦同。
前二項之未遂犯罰之。

司法院資訊處製作；財團法人民間司法改革基金會備份。
